臺灣臺北地方法院民事判決　九十一年度訴字第三一七一號
　　原　　　告　乙○○
　　訴訟代理人　郭登富律師
　　　　　　　　張秀瑜律師
　　被　　　告　福邦證券股份有限公司（原名三陽證券股份有限公司）
　　法定代理人　丙○○
　　訴訟代理人　丁志達律師
　　　　　　　　陳錫川律師
　　被　　　告　甲○○
右當事人間損害賠償事件，本院於民國九十二年十一月二十一日言詞辯論終結，判決
如下：
    主    文
被告應連帶給付原告新台幣伍拾壹萬仟肆佰貳拾元及福邦證券股份有限公司自民
國九十一年六月二十一日起，被告甲○○自民國九十二年四月八日起，均至至清償日
止，按週年利率百分之五計算之利息。
原告其餘之訴駁回。
訴訟費用由被告連帶負擔百分之十九，餘由原告負擔。
本判決原告勝訴部分於原告以新台幣壹拾柒萬壹仟元供擔保後，得假執行。但被告如
以新臺幣伍拾壹萬仟肆佰貳拾元為原告預供擔保，得免為假執行。
原告其餘假執行之聲請駁回。
    事    實
甲、原告方面：
壹、聲明：
一、被告應連帶給付原告新台幣貳佰柒拾壹萬元整，及自起訴狀繕本送達之翌日起至
    清償日止，按年息百分之五計算之利息。
二、願供擔保，請准宣告假執行。
貳、陳述：
一、本件原告於民國八十九年九月七日於被告福邦證券股份有限公司（下稱被告公司
    ）開戶，並於九十年八月起委由被告公司營業員即被告甲○○為處理股票買賣事
    宜，依原告個人交易習慣，係於每日開盤前以電話告知營業員應以何價格買入或
    賣出特定股票，並隨時利用網際網路觀看盤價。原告於九十一年四月四日上午約
    八時五十分許，以電話告知被告甲○○，以每股一六．六元之價格賣出台達化股
    票七百零八張，以每股七．六之價格賣出中石化股票六百二十張、利華股票七百
    張、太設股票一千三百二十八張、南企股票二百七十張。詎料當原告於九時開盤
    後看盤時，發現台達化股票成交量竟比原告委託賣出之張數少，而該股票價格持
    續下跌，故原告乃以電話向被告甲○○查詢股票之賣出是否有問題。被告甲○○
    竟以電腦有問題為由表示原告當日賣出股票之總金額超過一千八百萬元，需要原
    告之資力證明云云無法處理，而遲至當日上午十一時三十分許始掛單賣出中石化
    股票，然台達化股票已無法賣出。原告已依電話向被告甲○○為系爭股票之委託
    下單，然被告卻未依原告指示而為，是被告甲○○所為顯已違反台灣證券交易所
    股份有限公司證券經紀商受託契約準則第七條第一項規定。又依該準則第十一條
    規定可知證券經紀商應盡善良管理人之注意義務，本案係因被告甲○○之業務過
    失行為所致。
二、又由被告公司所提被證五之「客戶自填徵信資料表」中於客戶簽章一欄中並無原
    告親筆簽名或蓋章其後，是被告公司所引資料顯難據以拘束原告，進而率認原告
    對於單日買賣額度為一千八百萬元之限制有所知悉。而對於原告委託賣出金額超
    過被告公司預設之當日買賣額度，乃可歸責於被告甲○○：
（一）蓋據原告所提證券交易系統委託查詢之資料記錄（同原證一）可知，原告於九
      十一年四月四日當日除於八時五十分向被告甲○○表示欲賣出「中石化股票」
      六百二十張、「台達化股票」七百零八張，亦於八時五十五分再向被告甲○○
      表示欲賣出「利華股票」七百張、「太設股票」一千三百二十八張、「南企股
      票」二百七十張時，如本案真如被告所言原告於八時五十分所欲賣出之「中石
      化股票」、「台達化股票」因電腦線路發生異常無法報請核准而為適當處理，
      何以原告於八時五十五分所欲賣出之「利華股票」、「太設股票」、「南企股
      票」，均能順利成交，全數於當日上午九時賣出，足見被告係欲將自己之過失
      推由電腦線路出現問題所致。
（二）再者，由福邦證券興隆分公司與原告間之交易錄音內容（同原證七）第四頁所
      載內容，足見原告對於當日買賣交易額度有一千八百萬元之限制並不知情，而
      甲○○既明知原告當日買賣交易額度有一千八百萬元之限制竟又未告知原告，
      從而對於原告賣出金額超過買賣額度之情事，應可歸責於被告。
三、原告並無與有過失之情事：
（一）被告辯稱原告於當日上午知悉其所委託賣出之台達化股票，並未如期掛出成交
      ，既不委託被告於盤後交易時段賣出，或於次一營業日開盤時賣出，就該損害
      之擴大自與有過失云云，惟：被告為基於保護投資人權益，於事故發生時，本
      應立即以電話向原告通知上情，然自事故發生之初（即自早上八時五十分迄至
      十一時三十分），被告非但未以電話聯絡原告商討任何補救措施，更未經原告
      同意，擅自更改原告當初設定中石化股票之賣出價格，而在當日上午十一時三
      十一分及三十三分將中石化股票以每股七點一之價格全數賣出，此舉顯已違反
      證券交易法第一百五十九條暨證券商負責人與業務人員管理規則第十六條第二
      項第十三款之規定。又案發後次一營業日即九十一年四月八日原告打電話向被
      告甲○○詢問，然因被告甲○○並未至公司上班，致原告並無法與其聯絡。另
      台達化股票部分，原告曾於九十一年四月九日向被告表示：「楊先生，麻煩轉
      達經理，今日是處理台達化股票最後容許處理日，不能再拖」等語可知，原告
      已於言談中容許四月八日及四月九日被告可以處理台達化股票，雖未出具書面
      委託單但已同意台達化股票之賣出，足見原告並無與有過失可言。再者，基於
      保障投資人之立場，被告既然認為已因電腦線路出現問題而使原告蒙受損害，
      在出現原告已交代要賣出但未交代以何種價位賣出之情況下，仍應儘速依委託
      買賣證券受託契約規定「委託人於委託買賣時不聲明限價委託者，均視為市價
      之委託買賣」予以處理，將股票用市價賣出以避免損害繼續擴大，故被告所辯
      原告與有過失一語實屬推諉卸責之詞，洵不足採。
四、本件發生單日交易買賣額度超過一千八百萬元之限制時，雖依被告公司之配套措
    施，營業員需經公司經理同意始得按強行輸入鍵，然此內部規定應是可以變通的
    ，在面臨投資人權益與公司規定之衡量上，被告當應以減少投資人之損害作為優
    先考量，故亦可採行先按強行輸入鍵嗣後再報告經理作為緩衝方式，減少損害之
    發生，但卻未即刻進行處理，是被告甲○○之專業及應變措施即有不足。又本案
    發生時，公司經理人本得依台灣證券交易所股份有限公司證券經紀商受託契約準
    則第六條規定即刻與原告聯繫進行股票買賣之處理，卻多次往返電腦機房及營業
    櫃檯間，而錯失最好處理本案的時機，被告公司人員因專業能力不足致原告受有
    損害，豈焉可謂監督及選任無過失可言。況據被告公司之稽核報告說明書亦自承
    對於營業員專業程度的不足及資訊穩定度，日後亦將嚴格加強改善等語。益證被
    告公司未善盡監督義務，故對於被告甲○○因專業知識及應變能力之不足，被告
    公司實無從推諉並無過失，從而被告公司應與被告甲○○依民法第一百八十八條
    規定連帶負損害賠償責任。
五、請求賠償金額部份：
（一）中石化股票：依原告當日所委託以每股7.6元之股價賣出中石化股票六百二十
      張計算，及被告公司事後以7.1元之股價及每張股票以一千股作為計算標準，
      被告應賠償原告股票差額計參拾壹萬元。（7.6-7.1）X 1000股X 620張
      =310000元。被告對此金額部分亦不爭執，原告同意扣除手續費及證交稅並請
      附上收據，以利國稅局查核。
（二）台達化股票：
  １、被告以機率計算出五十四張股票張數，顯與事實不符：按在開盤前之申報，同
      價位之成交順序是由電腦隨機抓取，舉例言之，如有三筆16.6元，被抓取的第
      一筆，必須完全成交後，才能進行第二筆（其餘二筆中任何一筆）撮合成交，
      故如果被告甲○○有依指示下單，因是隨機抓取，故會抓到原告下單委託的那
      一筆，則原告最多可賣到一百三十四張，最少也可賣到七十六張。由九十一年
      四月四日台達化股票開盤之撮合書面資料可知：以16.6元成交的有三筆共委託
      賣出五十八張，經原告逐筆勾稽台證交字第O九二O O O一一一四七號函之撮合
      相關資料可知，16.7元成交三百七十七張（＊代表開盤價＃代表收盤價）（因
      一開盤只要在16.7元以下均可成交），16.6元成交一張，共計三百七十八張（
      均在有效委託買賣張數以內），亦即如有掛單賣出則16.6元可成交一百三十四
      張（378張-244張【見被證七，因低於股價16.6元的可優先成交，總計可成交
      之股票張數共有244張《202張+18張+22張+2張》】），從而如原告依電腦隨機
      撮合最多可得一百三十四張（其中16.7元有133張、16.6元有1張）、最少至少
      仍有七十六張（其中16.7元有75張、16.6元有1張；134張-58張【指其他三筆
      均已完成成交之張數】），故原告所有的七百零八張台達化股票最多可有五百
      七十四張可賣出（708張-134張）、最少則有六百三十二張可賣出（708張-76
      張），足見若無一千八百萬元限額之限制，原告可自由更改價格下單（此部份
      可見交易錄音第五頁第十三行「客戶：為什麼打電話問台達，因為看他量不夠
      ，我就要趕快處理」），故原告最低程度也可以最低收盤價15.7元賣出，況因
      當日之成交張數為六千零七十三張實大於原告欲賣出之七百零八張，且由16.4
      元、16.3元、16.2元、16.1元、16.0元、15.9元、15.8元、15.7元均可見有每
      檔都有百張以上之成交數，若原告可因更改價格將股票平均分配於16.4 元至
      15.7元之價格賣出，則原告可賣出之平均價格為16.05元【（16.4元+16.3 元
      +16.2元+16.1元+16.0元+15.9元+15.8元+15.7元）÷8=16.05元】，基上所述
      ，如依電腦撮合畫面，原告所有上開台達化股票如在當日有掛單賣出，最多可
      得一千一百四十五萬零四百元（16.7元Ｘ133張＋16.6元Ｘ1張＋16.05元Ｘ574
      元＝00000000元）、最少亦有一千一百四十一萬二千七百元（16.7元Ｘ75 張
      ＋16.6元Ｘ1張＋16.05元Ｘ632張＝00000000元）。
  ２、對於系爭台達化股票，原告為免損害繼續擴大乃在九十一年四月十二日賣出六
      百張台達化股票，賣得價金為七百五十九萬七千零五十元，又在同年四月十五
      日賣出剩餘一百零八張股票，賣得價金為一百四十二萬五千六百元，此有交割
      憑單為證（原證十），合計為九百零二萬二千六百五十元。
  ３、共計原告台達化股票之損失金額，最大為二百四十二萬七千七百五十元（0000
      0000－0000000=0000000），最少為二百三十九萬零五十元（00000000－
      0000000=0000000），故取一中間值二百四十萬元作為向被告請求台達化股票
      之損害賠償金額，另此部份亦同意一併將手續費及證交稅扣除惟應提出收據，
      以利國稅局查核。
（三）總計本案原告向被告請求損害之賠償金額共為二百七十一萬元（即二百四十萬
      元之台達化股票損失金額加上三十一萬中石化股票損失金額之合計）。爰依民
      法第一百八十四條第一項前段及第一百八十八條第一項請求被告負連帶損害賠
      償責任。
參、證據：提出證券交易系統委託查詢之資料記錄二紙、合併買賣報告書暨交割憑單
    二紙、臺灣證券交易所股份有限公司九十一年六月四日台證（九一）稽字第○○
    八八、八八號函、被告興隆分公司與原告間之交易錄音內容、臺灣證券交易所股
    份有限公司紀商受託契約準則等件為證。
乙、被告福邦證券股份有限公司（下稱被告公司）方面：
壹、聲明：
一、原告之訴駁回。
二、如受不利判決，願供擔保免為假執行。
貳、陳述：
一、被告甲○○是否未依原告指示下單（系爭台達化及中石化股票）？
（一）原告於九十一年四月四日上午八時五十分許，以電話委託賣出其三二二之七帳
      戶，台達化股票七百零八張十六點六元、中石化股票六百二十張七點五五元、
      太設股票一千三百二十八張、南企股票二百七十張及利華股票七百張後，被告
      甲○○隨即填妥賣出委託書，於當日上午八時五十五分許交予訴外人即被告公
      司輸單員張欣惠處理，經輸單員張欣惠依序輸入利華股票、太設股票及南企股
      票均無異狀，然輸入至台達化股票時，因原告當日委託賣出金額超過預設之單
      日買賣額度，被告公司交易終端機乃顯示原告之額度不足六十八萬元，致台達
      化股票及中石化股票無法繼續輸入掛單，果其如此，被告甲○○未有未依原告
      指示下單情事，尚屬無疑。
（二）有關被告甲○○於接獲原告電話委託賣出系爭台達化股票及中石化股票後，隨
      即依其指示下單未有稽延情事，有被告甲○○當時填具之「賣出委託書」及輸
      單員張欣惠出具之說明書可資為憑（被證八），原告指稱被告甲○○未依其指
      示下單，顯有誤解。
二、被告甲○○於發現無法下單後有無及時回報公司及客戶？
（一）被告甲○○並無及時回報公司及客戶之義務：有關客戶當日委託買賣金額超過
      公司預設之單日買賣額度設定，致交易終端機鎖住無法繼續下單時，營業員依
      何種法令規定或契約約定負有通知公司主管及客戶之義務，尚未據原告舉證以
      實其說，自難資為被告甲○○有過失而應負損害賠償責任之事由。
（二）有無及時回報公司部分：
  １、被告甲○○所以未於第一時間即覓得經理人報告無法下單情事，並取得強迫鍵
      使用授權，係因事發當日，被告公司恰發生電腦問題，分公司經理潘宗仁忙於
      解決未在辦公位置之故，尚屬非可歸責於其個人之疏失：九十一年四月四日上
      午八時三十分許，被告興隆分公司之電腦發生資料傳檔錯誤問題，雖不影響於
      交易終端機之正常交易，然卻導致客戶現有之融資股票、庫存股票等相關正確
      資訊均無法順利傳送至營業員之單機上，且因輸單畫面當機，客戶之委託是否
      已成功輸入並成交，營業員亦無法透過單機螢幕知悉，訴外人即被告興隆分公
      司經理潘宗仁為瞭解及協助處理該電腦問題，期間曾多次往返電腦機房及營業
      櫃檯間，致被告甲○○於發現原告委託賣出部分未能順利下單後，無法於第一
      時間及時尋得潘宗仁經理報告該情事，並取得強迫建之使用授權，則其未能即
      時向公司主管報告，顯非基於個人疏失所致。
  ２、被告甲○○雖因公司經理人未在辦公位置，致無法及時向公司主管報告，然既
      仍盡一切努力試圖妥善處理此情形，顯無悖於善良管理人之注意義務，其無過
      失，亦甚明顯：依台灣證券交易所股份有限公司對被告興隆分公司營業員及輸
      單人員所作之問卷調查表顯示，碰到電腦顯示客戶當日委託買賣金額已逾越其
      單日買賣額度時，所有受測者均表示，應先報告經理；若前述情形發生，而仍
      繼續接受客戶委託時，則有六成一五的受測者表示，應先補資力證明（十三人
      中之八人），僅一成五三表示可先按強行輸入鍵（十三人中之二人），果其如
      此，發生客戶當日委託買賣金額超過預設之單日買賣額度，致電腦鎖住無法繼
      續輸入時，營業員除向經理人為報告並取得強迫鍵使用授權外，即應採取要求
      客戶補提資力證明之方式，加以補救，而非逕行按強行輸入鍵，始得謂已盡善
      良管理人之注意義務。被告甲○○於興隆分公司經理潘宗仁因忙於解決當日發
      生之電腦傳檔問題，致無法順利尋得潘經理為報告之情形下，隨即要求輸入組
      長協助列印原告之委託資料，並轉向結算部門請求協助查詢原告三二二之七帳
      戶之單日買賣額度設定並儘速處理提高投資額度，經核尚與前揭所述一般營業
      員遭遇同一情形時之處理模式如出一轍，則其已盡善良管理人之注意義務。
（三）有無及時回報客戶部分：如前所述，事發當日，被告興隆分公司之電腦發生資
      料傳檔錯誤問題，雖不影響於交易終端機之正常交易，然卻導致客戶現有之融
      資股票、庫存股票等相關正確資訊均無法順利傳送至營業員之單機上，且因輸
      單畫面當機，客戶之委託是否已成功輸入並成交，營業員亦無法透過單機螢幕
      知悉，則事發之初，原告所委託賣出之股票究否全部輸單成功且成交，被告甲
      ○○可謂無從了解。就此被告甲○○於當日九時零分五十六秒時，曾告知原告
      「我們今天電腦又當了，我出了會怕」、「我好怕，看都看不到回報，現在我
      怕漏掛了」，就被告公司電腦發生問題之情事已先告知原告，原告則回以「中
      石化應該出去了」，反要求被告甲○○不要擔心；九時十三分四十八秒時，被
      告甲○○又告以原告當日賣出之委託金額已逾越單日買賣額度，伊正在處理投
      資額度調高事宜，並隨即前往結算部門作財力證明且尋得潘經理報告此情形，
      均足證明系爭事故發生後，被告甲○○並無未向原告報告無法下單情事。
（四）是縱認被告甲○○於原告當日委託賣出之金額超過預設之單日買賣額度，而無
      法順利下單輸入時，有向公司主管及原告報告之義務，其亦無可歸責之違反義
      務情事發生，自難令其負擔損害賠償責任。
三、如被告應負損害賠償責任時，被告甲○○前項行為造成原告之損害，損害賠償的
    金額應如何計算？
（一）中石化股票部分：
  １、求償價格：原告當日係以每股七點五五元價格委託賣出中石化股票，然依當日
      開盤買賣行情應可成交於七點六元。
  ２、成交價格：當日中午十一時三十分許，被告公司經原告委託以每股七點一元成
      功賣出。
  ３、求償張數：原告當日委託賣出之中石化股票計六百二十張。
  ４、損失金額：此部份，原告受有之損失為三十一萬元（620張×1000股×【7.6
      －7.1】元＝310000元）。
（二）台達化股票部分：
  １、求償價格：原告當日係以每股十六點六元價格委託賣出台達化股票。
  ２、事後得成交價格：
      有關系爭台達化股票未經被告甲○○如期掛出成交，且股票價格持續下跌乙事
      ，原告於九十一年四月四日上午九時許，即已透過網際網路觀看盤價而有所知
      悉，並隨即與被告甲○○取得聯絡確認；退步言，遲至當日上午十一時二十五
      分及三十八分許，原告亦應因被告甲○○之告知而獲悉系爭台達化股票未如期
      掛出成交情事，則為求減低損失風險並落實成交價格以供計算差價損失憑據，
      原告自應即速（當日下午或次一營業日）作成賣出委託。是縱認被告甲○○與
      被告公司應就原告所受損害負賠償責任，亦應以九十一年四月四日台達化股票
      之盤後交易價格（每股十五點七元，參台灣證券交易所檢送之「成交檔」第四
      四頁以下），或次一營業日九十一年四月八日之開盤價格（每股十四點六五元
      ，參台灣證券交易所檢附之「成交檔」第四七頁），作為計算原告有關台達化
      股票之求償金額基準。
  ３、得求償張數：
  （１）依台灣證券交易所股份有限公司營業細則第五十八條之二規定，於開市前為
        賣出之申報時，以較低賣出價格申報者優先於較高賣出價格申報者，果為同
        價位之賣出申報，則依電腦隨機排列方式決定優先順序。原告委託賣出之台
        達化股票既係開盤前之委託，自有該成交順序規定之適用。
  （２）另依台灣證券交易所股份有限公司九十一年九月十一日台證（九一）交字第
        二一九○九號函檢附之九十一年四月四日台達化股票開盤撮合畫面資料顯示
        ，俟賣出申報價格在十六點五元以下者優先成交後，賣出申報價格為十六點
        六元者，僅能成交五十八張（蓋買進申報價格在十六點七元以上者僅三百零
        二張，與賣出申報價格在十六點五元以下者優先成交後，僅剩餘五十八張買
        單），是縱原告所委託以每股十六點六元賣出之七百零八張台達化股票，被
        告甲○○均於開盤前即順利掛出，其得成功賣出之張數亦以五十八張為最大
        值（蓋此時相對買單僅能滿足五十八張之賣單），至其可能成交最小值則為
        零張（蓋同價位之賣出申報，由電腦隨機排列決定之故），果其如此，原告
        既無從證明其必成交，即不得謂確受有損害，自不得請求賠償。退而言之，
        其亦應依損害發生之機率計算，即其合理之可能成交張數應係以機率原則換
        算出之股票張數五十四張作為計算基準（58張×708÷【708+58】＝54張）
        。
  （３）至於超過五十四張部分，原告賣出之單價既不能成交，則無論被告甲○○於
        開盤前有無未依其指示掛單賣出，其結果皆無不同。故其損失與被告甲○○
        之行為無因果關係。
  ４、損失金額
  （１）以九十一年四月四日之盤後交易價計算，原告此部份之損失，應為四萬八千
        六百元（54張×1000股×【16.6－15.7】元＝48600元）。
  （２）以九十一年四月八日之開盤價計算，原告此部份之損失，應為十萬五千三百
        元（54張×1000股×【16.6－14.65】元＝105300元）。
  ５、原告主張之可能成交張數與台灣證券交易所股份有限公司所提供之資料相左，
      尚無足採信：
  （１）原告主張九十一年四月四日台達化股票於開盤時，以十六點七元成交者有三
        百七十七張，以十六點六元成交者有一張，共計三百七十八張，故如有掛單
        賣出則十六點六元可成交一百三十四張，因此原告依電腦隨機撮合最高可得
        一百三十四張、最少仍有七十六張云云。惟依台灣證券交易所股份有限公司
        所檢送之九十一年四月四日台達化股票開盤之撮合畫面資料暨台證交字第○
        九二○○一一一四七號函所檢送之台達化股票撮合相關資料顯示，九十一年
        四月四日台達化股票於開盤時，其成交價格為十六點七元，成交張數則為三
        百零二張（參前開台灣證券交易所「成交檔」第一頁，成交時間：00000000
        以下至第四頁二筆紀錄）。原告首揭主張，顯與證券交易所檢附之撮合資料
        不相吻合（十六點七元以上買單僅為三百零二張，既無買單，何來相對賣單
        ，原告主張有三百七十八張賣單可成交，所言殊屬費解）。凡此，益足證明
        被告所主張縱原告所委託賣出之系爭七百零八張台達化股票，均如數掛出，
        其最大可能成交張數亦為五十八張，乃與事實相符。
  （２）至原告其餘無法順利成交之台達化股票，縱原告欲透過更改價格下單方式賣
        出，受限於被告公司所設定之單日買賣額度限制，亦將因無法輸入電腦終端
        機而無法順利掛出，此部份顯非屬被告甲○○之過失所致。退步言，以事發
        當日台達化股票於開盤後十七分鐘即迅速跌停鎖住之下滑趨勢（參前揭台灣
        證券交易所「成交檔」第十八頁以下），及原告委託買賣股票均採「限價委
        託」之慣行而言（參台證稽字第○九二○○○三六一一號函檢送之交易錄音
        第一頁），原告欲透過更改價格下單而達以十六點四元、十六點三元、……
        、十五點七元將系爭股票賣出，實無可能，至多如原告所稱，以當日收盤跌
        停價十五點七元賣出。是原告主張其餘無法於開盤時順利成交之台達化股票
        ，應以十六點零五元計算損害賠償金額等云，尚嫌無據。況原告於當日上午
        九時十三分許即獲知系爭台達化股票未如預期賣出，嗣後既未更改價格委託
        被告甲○○繼續掛單賣出，自難事後翻異，主張伊得透過更改價格下單方式
        將系爭股票賣出，並據為求償基準。
（三）應扣除之費用：
  １、中石化股票部分：手續費千分之一點四二五，加上證券交易稅千分之三，共計
      一千三百七十一元（310000元×【0.001425+0.003】＝1371元）。
  ２、台達化股票部分：
  （１）以九十一年四月四日盤後交易價計算，手續費千分之一點四二五，加上證券
        交易稅千分之三，共計二百十五元（48600元×【0.001425+0.003】＝215
        元）。
  （２）以九十一年四月八日開盤價計算，手續費千分之一點四二五，加上證券交易
        稅千分之三，共計四百六十五元（105300元×【0.001425+0.003】＝465 元
        ）。
（四）損害賠償之金額：
  １、台達化股票部份以九十一年四月四日盤後交易價計算時，原告所受損害應為三
      十五萬七千零十四元（310000＋00000－0000－000＝357014元）。
  ２、台達化股票部份以九十一年四月八日開盤價計算時，原告所受損害應為四十一
      萬三千四百六十四元（310000＋000000－0000－000＝413464元）
五、原告是否未及時委託被告下單賣出系爭股票，造成損害的擴大為與有過失？
（一）有價證券之買賣，客戶未為委託時，證券經紀商依法即不得為之：證券經紀商
      不得接受對有價證券買賣代為決定種類、數量、價格或買入、賣出之全權委託
      ；證券商之負責人及業務人員，除其他法令另有規定外，不得未依據客戶委託
      事項及條件，執行有價證券之買賣，證券交易法第一百五十九條暨證券商負責
      人與業務人員管理規則第十六條第二項第十三款分別定有明文。是有價證券之
      買賣，果客戶未為委託時，證券經紀商依法即不得為之。
（二）得合法接受客戶委託買賣有價證券者，限於證券商之營業員，果向其餘之人為
      買賣之委託，尚非合法之買賣通知：
  １、證券商業務人員，應為專任；證券商辦理受託買賣有價證券業務之人員，不得
      辦理登記範圍以外之業務或由其他業務人員兼辦，證券商負責人與業務人員管
      理規則第四條第一項及第二項第一款分別定有明文。是得合法接受客戶委託買
      賣有價證券者，限於證券商登記有案負責辦理受託買賣有價證券業務之人員（
      即營業員）。
  ２、就此，兩造前所訂定之委託買賣證券受託契約，前言及第二條亦規定「……於
      實際委託買賣時另行通知每次委託買賣證券名稱、數量及委託買賣證券之條件
      ，由貴證券經紀商之營業員依照規定填寫委託書」、「貴證券經紀商之營業員
      必須依據委託人之書面或口頭或電話、電報通知後，據實填寫委託書」（參被
      證六），明白規範客戶為有價證券之買賣委託時，必須向營業員為之。果爾，
      客戶向營業員以外之人員為有價證券買賣之指示者，尚非合法之買賣委託，證
      券商並無依其指示填寫委託書之義務。
（三）原告於當日上午即知悉其所委託賣出之台達化股票，並未如期掛出成交，既不
      委託被告於盤後交易時段賣出，或於次一營業日開盤時賣出，就該損害之擴大
      自與有過失，而無得請求被告賠償：
  １、原告於事發當日上午即已知悉其所委託賣出之系爭台達化股票，被告甲○○並
      未如期掛出成交，則為求減低損失風險並落實成交價格以供計算差價損失憑據
      ，系爭股票最遲亦應於隔日（即次一營業日）開盤即應迅速掛單賣出（參原告
      起訴狀第三頁倒數第三行以下，然兩造就應迅速掛出之主體則有不同見解）。
      然，次一營業日即九十一年四月八日開盤以前，原告並未委託被告公司（甲○
      ○或其他營業員）將系爭台達化股票賣出，則就此遲延賣出之價差（即擴大之
      損害），自無可歸責於被告，而應由原告自行負擔。
  ２、就此，原告固抗辯九十一年（筆錄誤載為九十二年）四月八日因找不到被告甲
      ○○，當天有告訴經理叫他趕快賣出，雖未指定價格，依受託契約第三條規定
      仍應以市價為委託買賣等語（參九十二年五月十三日言詞辯論筆錄第三頁第五
      行及第二頁倒數第二行），果其如此，事發後之次一營業日即九十一年四月八
      日，辜不論原告有無告訴經理叫他趕快賣出（此點被告公司否認），然其並未
      向被告甲○○或被告公司之其他營業員為賣出系爭台達化股票之委託，尚屬明
      確。則依前揭證券交易法第一百五十九條暨證券商負責人與業務人員管理規則
      第十六條第二項第十三款規定，於未有原告買賣有價證券之委託下，被告甲○
      ○自無擅為賣出掛單之權利。
  ３、至原告所稱曾告訴經理叫他趕快賣出系爭股票乙節，縱或屬實（此點被告公司
      否認，猶待原告舉證證明），然依前揭證券商負責人與業務人員管理規則第四
      條第一項及第二項第一款規定，其既非登記有案負責辦理受託買賣有價證券業
      務之人員（即營業員），則原告對之為有價證券買賣之指示者，自非合法之買
      賣委託，證券商（及其營業員）並無依其指示填寫委託書之義務，遑論應視為
      市價委託。原告所辯，尚無足採。
參、證據：提出證券商同業公會業務管理規則影本乙份、中華民國證券商業同業公會
    會員受託買賣有價證券徵信與額度管理自律規則影本乙份、客戶自填徵信資料表
    影本乙份、融資融券戶徵信資料表、信用交易開戶提供之不動產證明價值評估表
    影本各乙份、客戶自填徵信資料表影本乙份、委託買賣證券受託契約影本乙份、
    台灣證券交易所股份有限公司九十一年九月十一日台證（九一）交字第Ｏ二一九
    Ｏ九號函影本乙份。
丙、本院依職權函詢台灣證券交易所股份有限公司調取台證（九一）稽字第008888號
    稽核報告全卷。
    理    由
一、程序方面：
（一）被告福邦證券股份有限公司原名三陽證券股份有限公司，於九十二年九月十二
      日變更名稱為福邦證券股份有限公司，法定代理人亦變更為丙○○，業據其具
      狀聲請承受訴訟，核無不合，應予准許。
（二）原告起訴僅以福邦公司為被告，依委託買賣證券契約第六條及侵權行為之規定
      請求被告公司負損害賠償責任；嗣於九十一年十一月十三日始具狀追加甲○○
      為被告（見本院卷第六十四頁），嗣並當庭以言詞撤回契約請求權（見本院卷
      第二二一頁言詞辯論筆錄），請求依民法第一百八十四條及第一百八十八條之
      規定請求被告負侵權行為連帶賠償責任（見本院卷第六十四頁），核其請求訴
      訟標的原因事實均為九十一年四月四日其委託被告公司營業員甲○○買賣股票
      所生糾紛，其證據資料於被告甲○○及其後追加之訴均得援用，依民事訴訟法
      第二百五十五條第一項第二款之規定，其所為訴之變更追加，應予准許。
二、原告主張其於八十九年九月七日於被告公司開戶，並於九十年八月起委由被告公
    司營業員即被告甲○○處理股票買賣事宜（即下單），原告慣於每日開盤前以電
    話告知營業員買賣之股票種類及價格，並隨時利用網際網路觀看盤價。原告於九
    十一年四月四日上午約八時五十分許，以電話向被告甲○○下單，欲以每股十六
    點六元之價格賣出台達化股票七百零八張，以每股七．六之價格賣出中石化股票
    六百二十張、利華股票七百張、太設股票一千三百二十八張、南企股票二百七十
    張。詎原告於九時開盤時，發現台達化股票成交量較原告委託賣出之張數少，而
    該股票價格持續下跌，而向被告甲○○電詢，被告甲○○表示被告公司之電腦有
    問題且原告當日賣出股票之總金額因超過一千八百萬元之最高限額，需要原告之
    資力證明致未順利掛出並遲至當日上午十一時三十分許始掛單賣出中石化股票、
    台達化股票已無法賣出。原告已依電話向被告甲○○為系爭股票之委託下單，然
    被告卻未依原告指示而為，是被告甲○○所為顯已違反台灣證券交易所股份有限
    公司證券經紀商受託契約準則第七條第一項規定，因過失致原告所有台達化及中
    石化股票無法按指定價格成交之損害，就中石化部分，原告受有三十一萬元之損
    害，台達化股票部分依成交機率最大成交值之損害為為二百四十二萬七千七百五
    十元，最少損害二百三十九萬零五十元，原告以其中間值二百四十萬元為台達化
    股票之損害賠償金額，共計二百七十一萬元及法定遲延利息，（同意被告扣除千
    分之四點四二五之手續費及證交稅），爰依民法第一百八十四條第一項前段、第
    一百八十八條之規定請求被告連帶負賠償責任。
    被告則辯稱：被告甲○○已依原告指示下單，惟因被告公司電腦當機，且原告當
    日委託買賣金額已超過該公司所預設之單日買賣額度設定一千八百萬元，致交易
    終端機鎖住無法繼續下單，而被告甲○○並無回報公司及客戶之契約上義務，況
    當時因電腦當機，致被告甲○○無法找到往返電腦及櫃檯間處理問題之被告興隆
    分公司經理潘宗仁報告並取得使用強迫鍵之授權，則其未能即時向公司主管報告
    ，也非基於個人疏失所致，況原告已也於看盤時發現上情，因此，被告甲○○就
    原告未能於九十一年四月四日當日開盤時以每股一六點六元之價格賣出台達化股
    票七百零八張，以每股七．六之價格賣出中石化股票六百二十張之事實並無過失
    ，即無需負侵權行為責任。縱認被告甲○○有過失，則原告於事發後未及時委託
    被告於次交易日下單賣出系爭股票，致台達化股票無量下跌造成損害的擴大，亦
    為與有過失。而系爭台達化股票縱若及時掛出，則最大成交量亦僅有五十八張，
    以比例換算當天以十六點六元價格賣出之台達化股票應只有五十四張，故以九十
    一年四月四日盤後交易價計算時，原告所受損害應為三十五萬七千零十四元，如
    以九十一年四月八日開盤價計算時，原告所受損害應為四十一萬三千四百六十四
    元，逾此部分之請求亦屬無據。
三、原告主張其於八十九年九月七日於被告公司興隆分公司開戶，簽訂委託買賣證券
    受託契約，並於九十年八月起委由被告公司營業員即被告甲○○為處理股票買賣
    事宜。原告於九十一年四月四日上午約八時五十分許，以電話委託被告甲○○，
    以每股一六．六元之價格賣出台達化股票七百零八張，以每股七．六元之價格賣
    出中石化股票六百二十張、利華股票七百張、太設股票一千三百二十八張、南企
    股票二百七十張，詎於開盤時發現台達化股票成交量比原告委託之數量少，經原
    告電詢被告甲○○，其以電腦有問題、且原告委託買賣金額超過被告公司所設定
    之單日買賣額度一千八百萬元，需要原告之財力證明，是中石化及台達化股票（
    下稱系爭股票）因此而無法於開盤前完成掛單進入市場進行交易。而中石化股票
    遲至當日十一時三十分始以每股七．一元之價格賣出六百二十張，台達化股票因
    當日價格於九點三十分即已跌停鎖住而無法賣出之事實，為兩造所不爭，而堪信
    實。
四、原告主張被告甲○○應為系爭股票未如期成交之損害負賠償責任，被告公司應依
    民法第一百八十八條之規定負連帶責任，然為被告否認，並以前揭情詞置辯。兩
    造均同意本院僅就兩造於九十二年五月十三日言詞辯論協商簡化之爭點為論斷（
    見本院卷第二六五頁），茲分述如下：
（一）被告甲○○是否有疏未依原告指示下單（系爭台達化及中石化），且於發現無
      法下單時有應該注意及時回報公司及客戶之義務，卻未盡此義務之過失行為，
      導致原告無法以其委託的價格成交？
  １、經查，經本院依職權向臺灣證券交易所股份有限公司函調九十一年四月四日當
      日交易糾紛之調查報告中，該公司之輸單員就系爭買賣經過之說明為：其於四
      月四日上午八點五十五分經營業員甲○○遞委託融資賣出單依序輸入原告之委
      託單，及至輸入臺達化時，交易終端機顯示客戶額度不足六十八萬，其即告知
      營業員甲○○，該筆交易無法接受委託等語（見本院卷第一百頁），足見被告
      甲○○應有依原告指示將其委託賣出之系爭股票填載於賣出單交由輸單員輸入
      電腦下單，然因被告就原告帳戶設有單日交易額度限制，因已逾越額度而遭電
      腦拒絕接受委託。惟查，被告公司之電腦就此逾越單日額度限制已設定人工輸
      入之「強迫鍵」可以解除，亦即客戶之交易雖逾越單日交易額度限制致無法輸
      單，然於營業員認定該筆交易並不造成風險時，即可立即按強迫鍵解除限制，
      即可續予輸入，不受該限制。又按，依中華民國證券商業同業公會會員受託買
      賣有價證券徵信與額度管理自律規則第六條第一、第二項規定：委託人當日一
      般及融資委託買入、未送存集中保管之現券委託賣出、融券賣出委託之合計總
      金額，不得逾越其單日買賣額度。委託人當日取消委託買賣之金額不列入其單
      日買賣額度之計算。然被告公司於電腦設定之單日買賣額度限制卻未予區別，
      連同不應控管之「融資賣出（即融資買進後委託賣出）、融券買進（即融券賣
      出後委託買進）、集保庫存賣出及當日已取消之委託買賣金額」均合併計算，
      於已超逾客戶當日買賣額度上限時，針對融資賣出、融券買進、集保庫存賣出
      及扣除當日已取消之委託買賣金額後未逾越者，以強迫輸入方式為之。此有被
      告公司資訊部於九十一年四月三十日請求改善該控管方式之內部簽呈一紙在卷
      可證（見本院卷第一○四頁）。足證被告公司營業員就客戶委託買賣已逾越當
      日買賣額度致無法輸單時，應有專業能力判斷該筆交易是否屬於前述得予強迫
      輸入之交易範圍內，被告不爭執原告所有委託被告公司之交易均由被告甲○○
      處理，而系爭賣出委託均屬在被告公司融資買進後復委託被告公司賣出之事實
      ，則被告甲○○對於系爭委託賣出股票之性質應知之甚詳，是其於系爭股票因
      逾越單日買賣遭電腦控管無法輸入時，即應以強行輸入鍵（即強迫鍵）輸入解
      除限制。而被告甲○○復自承於輸單員輸入部分後告知該戶單日買賣投資上限
      逾越，訊問要不要按強迫鍵時，其認依公司規定，輸入強迫鍵需經理同意，因
      當日電腦資訊傳送當機，經理正在處理，故主管不在位置上，也不在營業檯．
      ．．．，找不到主管報告，並轉向結算部協助查詢客戶當日買賣額度設定金額
      ，其認需補財力證明，最後在資訊室找到主管報告情形，始得主管同意強迫賣
      出等情（見本院卷一○一頁說明書），致逾開盤時間而延宕所指定交易時間，
      且其處理過程中，發現不能成交時確實未主動回報客戶，亦堪是認。而被告公
      司經理潘宗仁於過程說明書中亦自承本件「主因係營業員於處理過程中，因距
      開盤時間短促，且未諳公司規定，而於09:20經同仁告知始轉而向經理人要求
      處造成時間延宕，無法依客戶委託價位於開盤前完成輸入程序所致」（見本院
      卷一○二頁說明書），可見被告甲○○對被告公司控管單日額度交易限制之目
      的何在，何種情形下並無風險得逕行以強行輸入鍵處理之專業能力不足，致造
      成輸入時間之延宕，無法依原告委託在開盤前將系爭股票掛出，則原告主張被
      告甲○○受託為原告處理賣出系爭股票時，因未盡其注意義務致股票未依原告
      之指示賣出為有過失，洵為可採。
  ２、雖被告辯稱被告甲○○發現系爭股票輸單受限後，乃欲依公司規定報請經理處
      理，但因該公司電腦恰於該時當機，經理為處理而離開營業檯，方使其無法及
      時報告經理取得授權，待其找到經理報告時已逾開盤時間，是被告甲○○未及
      時向主管報告處理乃因不可歸責於其之事由所致，就此並無過失云云，惟依臺
      灣證券交易所前揭函復之稽查報告中向該公司營業員所為關於「客戶融資委託
      賣出時，電腦顯示金額已逾單日買賣額度，您採何種方式處理」之問卷調查顯
      示：仍有四名營業員於及時聯絡客戶取得財力證明或確定客戶有庫存股票可賣
      出時，會先按強行輸入鍵執行原有買賣程序（見卷第一五四頁至第一六六頁）
      ，足見被告公司電腦當機致當日開盤前交易無法顯示畫面、與其內部單日買賣
      額度限制控管不當、營業員於發生問題時無法及時取得經理或其代理人之指示
      處理固有過失，然被告甲○○於無法輸單時並未及時聯絡原告，復無充足專業
      知識判斷可逕行使用強行輸入鍵解決問題，亦難辭過失之責。是其即不得以前
      揭所辯免其過失責任。
  ３、按民法第一百八十八條受僱人因執行職務，不法侵害他人之權利者，由僱用人
      與行為人連帶負損害賠償責任。但選任受僱人及監督其職務之執行，已盡相當
      之注意或縱加以相當之注意而仍不免發生損害者，僱用人不負賠償責任。原告
      主張被告甲○○乃受僱於被告公司，其因執行受託買賣股票之職務，而不法侵
      害原告之權利，而被告甲○○之過失行為乃肇因於其專業知識及對於被告公司
      電腦控管之了解不足，被告公司於前揭稽核報告說明書亦自承營業員於處理過
      程中，因時間延宕，股價跌落，致使無法依客戶委託價位成交，．．．對於營
      業員專業程度的不足及資訊穩定度，日後亦將嚴格加強改善等語（見本院卷第
      一○三頁說明二、四），顯然被告公司亦認營業員即被告甲○○處理過程有疏
      失，其於選任及監督上均未盡注意義務，則原告依前揭規定請求被告公司與被
      告甲○○就原告之損害負連連帶賠償責任，即有理由。
（二）按民法第二百一十六條損害賠償，除法律另有規定或契約另有訂定外，應以填
      補債權人所受損害及所失利益為限。依通常情形，或依已定之計劃、設備或其
      他特別情事，可得預期之利益，視為所失利益。又民事訴訟法第二百二十二條
      第二項規定：當事人已證明受有損害而不能證明其數額或證明顯有重大困難者
      ，法院應審酌一切情況，依所得心證定其數額。經查：
  １、中石化股票部分：原告主張如被告甲○○已依其指示順利下單完成交易，則中
      石化股票部分將可順利成交，然該部分於當日開盤後始以每股七．一元之價格
      賣出，是其即受有差額計三十一萬元之損害。（計算式〔（7.6- 7.1）X 1000
      股X 620張〕=310000元）。被告對此金額部分亦不爭執，僅辯稱應扣除手續費
      及證交稅共千分之四四二五，即一千三百七十一元（計算式：310000元×【
      0.001425+0.003】＝1371元），且經原告同意，按如系爭股票順利成交，稅賦
      負擔亦為必要之支出，自得予以扣減，以此計算，此部分原告得請求三十萬八
      千六百二十九元。（000000-0000=308629）
  ２、台達化股票部分：
  （１）按依當時有效臺灣證券交易所股份有限公司營業細則第五十八之二條規定：
        撮合依價格優先及時間優先原則成交，買賣申報之優先順序乃依價格優先原
        則決定，即較高買進申報優先於較低買進申報，較低賣出申報優先於較高賣
        出申報。同價位之申報，於開市後依時間優先原則決定、於開市前輸入之申
        報，乃依電腦隨機排列方式決定優先順序。再依修正前第五十八條之三之規
        定（當時有效之規則）：「買賣申報之競價方式，分為集合競價與連續競價
        二種。開盤得以集合競價方式為之，其成交價格依左列原則決定：
      一滿足最大成交量成交，高於決定價格之買進申報與低於決定價格之賣出申報
        須全部滿足。
      二決定價格之買進申報與賣出申報至少一方須全部滿足。
      三合乎前二款原則之價位有二個以上時，採接近前一日收盤價格之價位。
      連續競價成交價格決定原則如左：
      一有買進及賣出揭示價格時，於揭示範圍內以最大成交量成交。
      二僅有買進揭示價格時，於買進揭示價格及其上二個升降單位範圍內，以最大
        成交量成交。僅有賣出揭示價格時，於賣出揭示價格及其下二個升降單位範
        圍內，以最大成交量成交。
      三無買進及賣出揭示價格時，以當市最近一次成交價格上下二個升降單位範圍
        內，以最大成交量成交。
      四合乎前三款原則之價位有二個以上時，採最接近當市最近一次成交價格或當
        時揭示價格之價位。依集合競價方式產生開盤價格者，其未成交之買賣申報
        ，仍然有效，並依原電腦隨機排列順序採連續競價。開盤價格未能依集合競
        價方式產生時，得以連續競價方式，產生開盤價格。」。
  （２）原告在九十一年四月十二日賣出六百張台達化股票，賣得價金為七百五十九
        萬七千零五十元，又在同年四月十五日賣出剩餘一百零八張股票，賣得價金
        為一百四十二萬五千六百元，業據其提出交割憑單為證，而堪信實，（見卷
        第四七○、第四七一頁），是其台達化股票部分合計為九百零二萬二千六百
        五十元。
  （３）查原告原委託被告甲○○以十六點六元賣出七○八張台達化股票，而由兩造
        不爭臺灣證券交易所函送被告公司之九十一年四月四日台達化股票開盤撮合
        書面資料（見本院卷第八三頁）可知：當日開盤時間為9:00:05:98，於開盤
        時，如原告委託交易順利輸入，且原告隨機抽得交易序號為一號時，其能以
        該價格成交的最大張數應係五十九張，且應成交於16.6元，而非16.7元（因
        16.6元之委託張數如加計原告之七○八張，則共有一千零一十張為能滿足之
        最大價量），再依臺灣證券交易所提供九十一年四月四日臺達化股票撮合資
        料顯示，台達化股票自開盤後成交價格一路下跌，於九點十七分時即已呈現
        跌停（即15.7元），是得以十六點六元之價格售出之機會僅有開盤後第一盤
        及第二盤，即於09:00:55:68（見本院卷第三三七頁至第三四○頁成交資料
        ）前，依原告所提當日交易資料（見卷第四六四頁）顯示，十六點六元以上
        成交張數共有三七八張（16.7元成交三七七張，16.6元成交一張），則開盤
        後至09:00:55:68中間成交以16.6元以上價格成交之張數有七十五張（
        378-303=75），惟此中間以低於16.6元報價賣出之張數尚有四十七張，必先
        於原告之賣出委託成交（見卷第二七九頁至二八○頁之賣出委託），是假設
        原告於開盤後至收盤前均仍未取消或變更其委託價格，則因開盤後另有其他
        委託低得16.6元之賣出委託，故開盤後成交之七十五張中僅有二十八張原告
        得以成交，則二者加計，原告於當日以16.6元之價格，如順利掛出且未改變
        委託價時，其得成交之最大值僅八十七張。而當天台達化股票之總成交量為
        六○七三張（見本院卷第四六四頁台達化之分時成交價量表資料），是如原
        告當日有更改價格指示被告甲○○賣出，則七○八張應有全部掛出之機會而
        得減少損失，惟原告自認其於得知無法掛出後，僅告知經理應儘速處台達化
        股票之糾紛，而未具體指示以何種價格於何時出售台達化股票，而在客戶未
        向特定營業員為買賣有價證券之具體委託時，營業員尚無從為賣出之權利（
        證券交易法第一百五十九條暨證券商負責人與業務人員管理規則第十六條第
        二項第十三款規定參照）。因原告指示之價格已逾時而未賣出，此於系爭股
        票於九點十七分跌停時，原告應即可得知，而依當日盤價，原告委託價於九
        點零五十五秒後即再無成交紀錄，已如前述，可見如被告甲○○順利掛出系
        爭股票，原告如欲全數出清台達化股票，亦勢必須再為更改價格之賣出委託
        。且當日原告單日額度限制至少於十一點二十五分前已經解除，此由原告自
        認被告甲○○於十一時許打電話詢問其是否同意於十一點二十五分時以7.1
        元之價格掛出中石化股票乙節可知，則原告於十一點二十五分到下午一點三
        十分收盤前，自不得再主張因被告甲○○之過失致其委託交易無法成交。然
        因原告至收盤前均未再為委託，其於開盤前委託時復未表明當日勢必要將台
        達化全部賣出之意思（見卷第一一○頁交易電話錄音紀錄）則系爭股票自無
        如原告主張至少得以收盤價賣出之可能，是所餘股票致四月十二日始售出，
        其間因股票跌價所生之損害，即不能認係因被告甲○○前揭過失所致，而不
        得令被告負責。原告就此主張其以其得以16.05元均價賣出計算損害賠償金
        額，即不可採。
  （４）又按民法第二百一十七條規定：損害之發生或擴大，被害人與有過失者，法
        院得減輕賠償金額，或免除之。原告之台達化股票，最後至九十一年四月十
        二日，原告始再委託被告甲○○以12.66元之均價賣出六百張，於四月十五
        日以十三點二元賣出一○八張，其間原告固主張其一再向經理表示應儘速處
        理，並於九十一年四月九日向被告之另位營業員表示：「楊先生，麻煩轉達
        經理，今日是處理台達化股票最後容許處理日，不能再拖」，已得認係容許
        四月八日及四月九日被告可以處理台達化股票，雖未出具書面委託單但已同
        意台達化股票之賣出，而於原告未指定價格時應認以市價賣出云云，惟按依
        兩造訂定之委託買賣證券受託契約，前言及第二條乃約定「……於實際委託
        買賣時另行通知每次委託買賣證券名稱、數量及委託買賣證券之條件，由貴
        證券經紀商之營業員依照規定填寫委託書」、「貴證券經紀商之營業員必須
        依據委託人之書面或口頭或電話、電報通知後，據實填寫委託書」（見卷第
        六十二頁），明白規範客戶為有價證券之買賣委託時，必須向營業員為具體
        之指示。則原告前揭所謂「應儘速處理」等語，其意思模糊，未具體說明處
        理之價位及張數，尚難認係有效得予執行之委託，因此，就原告原有機會以
        16.6元賣出之八十七張台達化股票，嗣後始以12.66之均價賣出，其間因該
        股持續跌價所造成損害之擴大，依前揭規定，自應由被告同負過失責任，本
        院審酌系爭股票無法成交之主因為被告之過失行為所致，認原告應負過失比
        例為四成，被告應負六成之過失責任，以此計算此部分損害賠償金額為二十
        萬五千六百六十八元，（計算式：87*(16.6-12.66)*1000=342780,34278*0.
        6=205668），再扣除原告同意扣減之千分之四四二五之手續費及證所稅八百
        七十四元（205668*0.00425=874），被告就此部分應連帶賠償原告之金額為
        二十萬四千七百九十四元（000000-000=204794）。
  ３、小結：原告得請求之損害賠償金額為五十一萬三千四百二十三元。（計算式：
      308629+204794= 513423）
五、綜上所述，原告依民法第一百八十八條之規定，請求被告連帶賠償之損害，在五
    十一萬三千四百二十三元及自起訴狀繕本送達翌日起即被告福邦公司自九十一年
    六月十二日起，被告甲○○自九十二年四月八日起均至清償日止，按週年利率百
    分之五計算之利息之範圍內，為有理由，應予准許，逾此範圍之請求，即屬無據
    ，自應予以駁回。
六、假執行之宣告：兩造陳明願供擔保，聲請宣告假執行或免為假執行，經核原告勝
    訴部分，合於法律規定，爰分別酌定相當之擔保金額宣告之；原告其餘假執行之
    聲請，因訴之駁回而失所依據，不予准許。
七、結論：原告之訴為一部有理由、一部無理由，依民事訴訟法第七十九條但書、第
    八十五條第二項，第三百九十條第二項、第三百九十二條第二項，判決如主文。
中　　　華　　　民　　　國　　九十三　　年　　　一　　　月　　　九　　　日
                                民事第一庭法      官　王貞秀
右為正本係照原本作成。
如對本判決上訴，須於判決送達後廿日內向本院提出上訴狀。
中　　　華　　　民　　　國　　九十三　　年　　　一　　　月　　十二  　　日
                                          法院書記官　劉寶鈴
附錄法條：
民事訴訟法第三百九十二條法院得宣告非經原告預供擔保，不得為假執行。
法院得依聲請或依職權，宣告被告預供擔保，或將請求標的物提存而免為假執行。
依前項規定預供擔保或提存而免為假執行，應於執行標的物拍定、變賣或物之交付前
為之。
